臺灣高等法院刑事判決　　　　　　　　96年度上訴字第2767號
上　訴　人
即　被　告　乙○○
　　　　　　　　　　現於台灣台北監獄台北分監
選任辯護人　許進德律師
　　　　　　劉金玫律師
　　　　　　許峻鳴律師
上列上訴人因毒品危害防制條例案件，不服臺灣臺北地方法院95
年度訴字第1463號，中華民國96年6月4日第一審判決（起訴案號
：臺灣臺北地方法院檢察署94年度偵字第3724號），提起上訴，
本院判決如下：
    主  文
上訴駁回。
    事  實
一、乙○○曾有違反麻醉藥品管理條例及毒品危害防制條例等案
    件，嗣於民國93年9月14日經假釋出監，復因連續施用第一
    級毒品海洛因，於94年6月21日，經高灣高等法院以94年度
    上訴字第1054號判處有期徒刑一年四月，同年七月八日確定
    ，並經撤銷開假釋，接續執行前案迄今（均不構成累犯）。
    詎乙○○於前述假釋期間內不知悔改，明知海洛因係毒品危
    害防制條例第2條第2項第1款列管之第一級毒品，不得非法
    販賣，竟以1錢（三．七五公克）新臺幣（以下同）二萬之
    價格，向綽號「大姐」之成年人（真實姓名、年籍不詳）購
    買第一級毒品海洛因後，因得知甲○○有意購買，遂萌生賺
    取差價之營利意圖，向甲○○表示每錢售價二萬四千元，二
    人電話聯絡後，甲○○即於同年10月19日下午9時許，前往
    臺北市中山區○○○路561號8樓之7乙○○住處，以半錢一
    萬二千元之價格向乙○○購買海洛因，並於取得乙○○所出
    售之海洛因1包（合計實際淨重一．九五公克），確認重量
    無誤後，即在現場自行分裝為3包。隨後於同日下午9時37分
    許，在前址經警查獲，並扣得如附表所示之物。
二、案經臺北縣政府警察局中和分局報請臺灣臺北地方法院檢察
    署檢察官偵查起訴。
    理  由
一、訊據上訴人即被告乙○○矢口否認有何販賣毒品情事，辯稱
    ：甲○○於94年10月19日請伊合購海洛因，一人半錢，半錢
    價格一萬二千元，故伊始於同日再向「阿姐」以一錢二萬四
    千元之價格購買一錢海洛因，並通知甲○○來拿，甲○○始
    會在當天晚上前往伊住所，並交付一萬二千元清償此次合購
    海洛因之費用，並無任何營利意圖，亦未從中獲有任何利益
    確未販賣毒品等語。
二、經查：
  (一)被告辯護人雖指稱因通訊監察侵害人民基本權利之程度強烈
    ，範圍廣泛，且被處分人事前防衛以避免遭強制處分之權利
    常遭剝奪之故，是大法官已明認由檢察官直接核發之通訊監
    察書實質上並不符憲法上正當程序之要求，而與憲法第12條
    保障人民祕密通訊自由之意旨不符，應自本解釋公布之日起
    ，至遲至96年7月11日修正公布之通保法第5條施行之日失其
    效力，因此本件依檢察官直接核發之通訊監察書實施監察而
    取得之監聽內容實質上係違背憲法對人民祕密通訊自由保障
    所取得之證據，自屬違背憲法所定之正當程序，由此製作之
    監聽譯文亦不應賦予其證據能力云云。惟本件係於94年9月1
    9日由台灣板橋地方法院檢察署檢察官依通訊保障及監察法
    第5條第1項第1款依法核發，有中華民國94年9月19日94年板
    檢榮張聲監續字第000944號通訊監察書在卷可佐，是本件係
    在大法官會議解釋失效之前所核發，其既遵行當時有效之法
    律程序核發，自應認依法有效，其據此監聽所作之監聽譯文
    ，當有證據能力，合先敘明。
  (二)被告於94年10月19日下午9時37分許，在其前址住處收受甲
    ○○所交付之現金一萬二千元（另同時收受甲○○還款二千
    元），因而交付扣案之第一級毒品海洛因3包（總淨重一．
    九五公克）予甲○○之事實，業據被告供承於卷，被告雖迭
    以該交付之毒品係與甲○○合資購買云云置辯，證人甲○○
    於原審審理時，雖亦表示當天是拿一萬四千元給被告，這一
    萬四千元包括之前欠他的借款二千元及其與被告一起合資購
    買海洛因一萬二千元 (見原審卷第115頁)，然證人甲○○於
    警訊時供稱94年10月19日至乙○○處作何事？)至乙○○住
    處聊天。」 (見偵卷第19頁)，於檢察官偵查時又稱順路拿
    一萬四千元借款給被告 (見偵卷第81頁、第123頁)，綜其前
    後供詞不一，實難憑信。又被告所舉證人即被告太太丙○○
    雖於本院到庭證稱：「 (妳是否知道甲○○當天早上去找妳
    先生何事？)他說他身上現金不夠，請乙○○先幫他拿海洛
    因過來，晚上他會過來拿」，似指甲○○央請被告個人先替
    其拿海洛因，然證人甲○○於本院審理時係供稱：「 (為何
    去他家那麼早？)那時候我跟乙○○去買海洛因，我錢帶不
    夠，請他代墊，到晚上去拿的時候，再一起把錢還給他」，
    指二人一起去拿海洛因，是二人所供亦初有二致，證人丙○
    ○所述亦係迥護被告之詞，不能採信。此外並有於被告乙○
    ○身上上所扣得之海洛因2包、電子秤1台、手機1支，於證
    人甲○○身上所扣得之海洛因5包、電子秤1台、行動電話1
    支等物可證，前揭扣案海洛因經送法務部調查局鑑定結果確
    均含第一級毒品海洛因成分，有法務部調查局調科台字第
    0200 07636號、000000000號鑑定通知書在卷可稽。
  (三)被告先以每錢二萬元之價格，向綽號「大姐」之人購買海洛
    因施用等情節，業據其供明在卷（見原審卷第118頁反面）
    ，並有被告於94年9月28日電話聯絡之監聽譯文一件附卷可
    稽（見偵字第19893號卷第132頁）。被告就此購買成本，雖
    先於警詢時供稱經警查獲時，其持有之海洛因2包（淨重五
    ．０九公克）係以二萬六千元之價格向「大姐」所購買（見
    同前偵查卷第12頁），復於偵訊時改稱為「二萬四千元買了
    二錢」（見同前偵查卷第101頁），至原審審理時，則辯稱
    ：「一錢二萬元是通話的時候阿姐開給我的價錢，但毒品的
    價格是會變動的」、「... 我後來交給甲○○毒品一錢一萬
    二千元就是因為毒品的價格有漲跌」云云（見原審卷第66頁
    ）。然此先後不同之價格供述，除每錢二萬元之價格外，均
    與被告向「大姐」詢價之通聯內容不符，已同前述；其所辯
    「交付甲○○一錢一萬二千元」云云，更與實際之交付重量
    等情不符（詳如後「三、」所述）。又海洛因為第一級毒品
    ，是於毒品危害防制條例中就非法轉讓、販賣行為均定有重
    刑，以防止毒品流通危害，此乃一般公眾週知之事項，而被
    告素有施用毒品行為，更難諉為不知；惟換算被告警詢時所
    供稱之取得成本，每公克約五千一百零八元（26000÷5.09
    ＝5108.055），偵查中供稱之取得成本則為每公克三千二百
    元（24000÷2÷3.75＝3200），均低於其交付甲○○時，所
    陳述之價款每公克六千四百元（ (12000×2)÷3.75)＝6400
    ）及實際交付之每公克約六千一百五十三元（12000÷1.95
    ＝6153.847）價格，顯與一般人不致干冒刑責且承擔價差損
    失，任意低價交付海洛因之常情有違，遑論被告亦否認有何
    低價轉讓、贈予情事，是認被告所辯與其通聯內容不符之購
    入價格，係屬卸責之詞，不足採信，其所交付予甲○○之海
    洛因取得成本為每錢二萬元，即每公克約五千三百三十三元
    （20000÷3.75＝5333.334），堪予認定，應依法論科。
  (四)次查，甲○○於94年10月19日晚上8時許，以電話與被告聯
    絡時，約明交付一萬二千元以取得半錢海洛因，此有同日晚
    上8時零3分許，其與被告電話對談時所述「我拿二千去還你
    」、「一樣再拿一半，我總共拿一萬四去給你就是了」，被
    告回稱「對」等內容可憑（見偵字第19893號卷第133頁監聽
    譯文）；詰之證人甲○○亦證稱「『一半』就是半錢的意」
    （見原審卷第115頁審判筆錄）、「我有跟被告聊天，所以
    知道被告的毒品來源是『大姐』，當時被告也有提到他買的
    價錢一錢大約二萬四千元。... 」、「（當晚被查獲前）我
    拿到被告給我的海洛因後，我就在那裡把海洛因分裝成三袋
    ，我並且有當場秤重，數量有足，就是我給他（即本件被告
    ）一萬二千元的等價重量... 」（見原審卷第116頁）、「
    我是講要買一萬二千元，而且我當場秤的重量確實是半錢左
    右」（見原審卷第120頁）等語綦詳。參以本件所扣得證人
    甲○○自被告處取得之海洛因淨重為一．九五公克（見同前
    偵查卷第117頁之法務部調查局鑑定通知書），與渠等約定
    之「半錢」（一．八七五）差距僅０．０七五公克，重量幾
    近相同，並與證人甲○○證述其當場秤重確在半錢左右等語
    相符（見原審卷第120頁），足證被告與證人甲○○約定之
    海洛因價格確為半錢一萬二千元，折算為每公克六千四百元
    甚明。被告雖另辯稱當次所交付之海洛因，係以二萬四千元
    向「大姐」購得共二錢，並於查獲當日分裝其中一錢予證人
    甲○○云云（見原審卷第119頁、第120頁）。然依被告所辯
    其交付一錢即三．七五公克海洛因予證人甲○○云云，顯與
    證人甲○○實際取得之一．九五公克相去甚遠；況比較被告
    經警查獲其持有及交付予證人楊敏雄之海洛因間，經以氣相
    層析質譜儀及紅外線光譜儀分析之結果，其內含物組成成分
    雖極其相似，而有法務部調查局95年4月12日函在卷可憑（
    見偵字第3724號卷第12頁），惟其持有之海洛因純度為百分
    之二七．九五，則高於交付證人甲○○之海洛因純度百分之
    二０．五，亦有法務部調查局鑑定通知書二件在卷可憑（見
    偵字第19893號卷第117頁、第118頁），顯非以同一來源單
    純分裝之結果；遑論以被告所辯每錢一萬二千元（二錢二萬
    四千元）之價格換算，其取得成本為每公克三千二百元（12
    000÷3.75＝3200），遠低於實際交付證人甲○○時，所取
    得之每公克六千餘元價款（詳見前述），易言之，其間存有
    更大利差，自難認被告不具營利意圖。因認被告上開所辯，
    非惟與前述事證有違，亦與其未有獲利之答辯要旨矛盾，顯
    係臨訟杜撰所致，諉無足採。被告先以半錢一萬二千元之價
    格與證人甲○○達成對價合意，並於收取一萬二千元後，實
    際交付一．九五公克海洛因予證人甲○○，經換算其約定價
    格為每公克六千四百元、實際交付價格約每公克六千一百五
    十三元等事實，自堪認定。
  (五)綜上所述，被告以每公克約五千三百三十三元之價格向「大
    姐」購得海洛因後，提高價格以每公克六千餘元出售予證人
    甲○○，其間存有相當利差，足證被告確有營利意圖；又其
    因收受甲○○所交付之一萬二千元而交付前開毒品，二者間
    具有對價關係亦明，是被告所為顯係兼具營利意圖與實際獲
    利之販賣行為，此不因其交易對象甲○○是否確知被告之營
    利情形而有差別。被告空言否認販賣，辯稱僅係合資購買後
    之分配行為云云，顯與前開事證有違，自不足採。本件事證
    明確，被告犯行洵堪認定，應依法論科。
三、核被告所為係犯毒品危害防制條例第4條第1項之販賣第一級
    毒品罪；其販賣前後持有海洛因之低度行為，則為販賣之高
    度行為所吸收，均不另論罪。又被告行為後，刑法及刑法施
    行法、罰金罰鍰提高標準條例均經修正，並自95年7月1日起
    生效，其中：(1)毒品危害防制條例第4條第1項雖未修正，惟
    其併科罰金部分，依修正前刑法第33條第5款規定最低額為
    銀元一元以上，並依罰金罰鍰提高標準條例第1條就罰金數
    額提高倍數為十倍後，罰金刑額度範圍為銀元十元即新臺幣
    三十元以上，與修正後刑法第33條第5款罰金最低額為新臺
    幣一千元以上相較，以修正前規定之罰金最低額度較低，有
    利於行為人。(2)刑法第59條酌減其刑之規定，係就刑之酌減
    審認標準明文化，非屬法律之變更（最高法院95年度第8次
    刑事庭會議決議參照）。(3)關於死刑、無期徒刑減輕之規定
    ，刑法第64條第2項、第65條第2項於修正前分別為：「死刑
    減輕者，為無期徒刑，或為十五年以下十二年以上有期徒刑
    」、「無期徒刑減輕者，為七年以上有期徒刑」；修正後分
    別為：「死刑減輕者，為無期徒刑」、「無期徒刑減輕者，
    為二十年以下十五年以上有期徒刑」，均以修正前之規定較
    有利於行為人。是除適用新舊規定均無不同者，依一般法律
    適用原則逕予適用修正後現行規定外，經比較結果，以行為
    時舊法之規定有利於被告，自應適用修正前行為時法之規定
    。又核本件被告販賣海洛因，以致助長毒品流通，戕害他人
    健康，固應科處刑責，然被告與其販售對象甲○○間本屬舊
    識，且被告之販賣數量、所得獲利均非豐厚，是以同種犯罪
    而言，本件情狀尚非重大，惟所犯係法定本刑為死刑或無期
    徒刑，處無期徒刑者，得併科一千萬元以下罰金之重罪，情
    輕法重，在客觀上足以引起一般同情，縱科以法定最低刑度
    猶嫌過重，並依刑法第59條規定予以酌減其刑。原審審酌被
    告有多次施用毒品紀錄，素行欠佳，並於本件犯後否認販賣
    ，惟本件販賣對象單一，且數量非鉅、獲利亦微等一切情狀
    ，依毒品危害防制條例第4條第1項、刑法第2條第1項前段、
    第11條前段、第59條，量處被告有期徒刑拾年。並說明扣案
    如附表編號一、二所示白粉5包（合計淨重七．０四公克）
    均為第一級毒品海洛因，且分別為被告販賣所餘及售予甲○
    ○之物，均與本件販賣毒品有關，應沒收銷燬之；另附表編
    號一之海洛因包裝袋2個及編號三之電子磅秤1台、編號四之
    行動電話1支（含SIM卡，下同），均為被告所有，業據其供
    明在卷，其中包裝袋2個係包裹毒品，防其裸露、潮濕，便
    於攜帶之用，電子磅秤1個係確認海洛因重量之物，行動電
    話1支則經用以與買方甲○○聯絡毒品交易事宜，均屬供本
    件犯罪所用之物，附表編號五扣案現金中之一萬二千元，為
    被告販賣海洛因所得之物，是依毒品危害防制條例第19條第
    1項規定予以沒收。至於附表編號二之海洛因包裝袋3個，係
    證人甲○○購得海洛因後，自行分裝包裹毒品之物，業據證
    人甲○○證述在卷，是非被告所有，用於本件販賣毒品之物
    ；另扣得附表編號七甲○○持有之白粉2包（淨重五、七六
    公克，經調查局標示HR+S），雖經檢出含有微量之第一級毒
    品海洛因成分，然因數量甚微，是以定量分析無法檢出海洛
    因純度值，有前述法務部調查局鑑定通知書可憑，核與證人
    甲○○證稱係其施用所餘，自行持往被告住處等語相符，亦
    難認與本件販賣有關，其餘附表編號五扣除被告販賣海洛因
    得款一萬二千元之所餘現金、編號六之施用毒品器具及編號
    八、九證人甲○○所有之物，均無證據證明與被告販賣海洛
    因犯行有關，故不於本件中諭知沒收。認事用法核無不合，
    被告上訴猶執陳詞否認犯罪，非有理由，應予駁回。
據上論斷，應依刑事訴訟法第368條，判決如主文。
本案經檢察官游明仁到庭執行職務。
中　　華　　民　　國　　96　　年　　9 　　月　　19　　日
 　　　　　 刑事第二十庭  審判長法　官  楊貴雄
                                法　官  林立華
                                法　官  鄧振球
以上正本證明與原本無異。
如不服本判決，應於收受送達後十日內向本院提出上訴書狀，其
未敘述上訴之理由者並得於提起上訴後十日內向本院補提理由書
（均須按他造當事人之人數附繕本）。
                                書記官  林淑貞
中　　華　　民　　國　　96　　年　　9 　　月　　19　　日
附表：
┌──┬──────────────┬─────────────┐
│編號│     扣  案  物  品         │     備          註       │
├──┼──────────────┼─────────────┤
│ 一 │海洛因2包（合計淨重5.09公克 │被告持有之第一級毒品及其包│
│    │；空包裝重0.83公克）        │裝袋2個。                 │
├──┼──────────────┼─────────────┤
│ 二 │海洛因3包（合計淨重1.95公克 │被告販賣予甲○○之第一級毒│
│    │；空包裝重0.96公克）        │品，及甲○○自行分裝使用之│
│    │＊經法務部調查局鑑驗時，標示│包裝袋3個。               │
│    │  為HR(+)                   │                          │
├──┼──────────────┼─────────────┤
│ 三 │電子磅秤1台                 │被告所有，供確認所交付海洛│
│    │                            │因重量之物。              │
├──┼──────────────┼─────────────┤
│ 四 │行動電話1支（含SIM卡。門號：│被告所有，供與甲○○聯絡交│
│    │0000000000）                │易海洛因事項所用之物。    │
├──┼──────────────┼─────────────┤
│ 五 │現金新臺幣59500元           │其中一萬二千元為被告販賣第│
│    │                            │一級毒品海洛因予甲○○所得│
│    │                            │之財物；其餘款項則無證據證│
│    │                            │明與被告販賣海洛因有關。  │
├──┼──────────────┼─────────────┤
│ 六 │止血帶1條、注射針筒3支      │被告所有供施用毒品之物，無│
│    │                            │證據證明與本件販賣毒品有關│
├──┼──────────────┼─────────────┤
│ 七 │海洛因2包（合計淨重5.76公克 │證人甲○○施用所餘，自行持│
│    │；空包裝重0.84公克）        │有之第一級毒品，無證據證明│
│    │＊經法務部調查局鑑驗時，標示│與被告販賣海洛因有關。    │
│    │  為HR(+)S                  │                          │
├──┼──────────────┼─────────────┤
│ 八 │安非他命2包（含2只塑膠袋及2 │甲○○所有之物，無證據證明│
│    │張標籤紙共重0.981公克）     │與本件販賣毒品有關。      │
│    │                            │                          │
│    │                            │                          │
├──┼──────────────┼─────────────┤
│ 九 │電子秤1台、手機1支（門號：  │均非毒品，且為甲○○所有之│
│    │0000000000）、分裝袋43個、殘│物，無證據證明與本件被告販│
│    │渣袋7個、自製鏟子4支、燈泡吸│賣毒品有關。              │
│    │食器1個。                   │                          │
└──┴──────────────┴─────────────┘
附錄論罪法條：
毒品危害防制條例第4條第1項
製造、運輸、販賣第一級毒品者，處死刑或無期徒刑；處無期徒
刑者，得併科新臺幣1千萬元以下罰金。
